【裁判字號】    98,訴,1310
【裁判日期】    990113
【裁判案由】    侵權行為損害賠償
【裁判全文】
臺灣士林地方法院民事判決              98年度訴字第1310號
原      告  甲○○
訴訟代理人  丁振發律師
被      告  乙○○
上列當事人間刑事附帶民事訴訟請求損害賠償事件，經本院內湖
簡易庭裁定移送審理（98年度湖交簡附民字第18號），本院於民
國98年12月30日言詞辯論終結，判決如下：
    主  文
被告應給付原告新臺幣拾捌萬仟肆佰捌拾元，及自民國九
十八年六月四日起至清償日止按年息百分之五計算之利息。
原告其餘之訴駁回。
本判決第一項得假執行。
原告其餘假執行之聲請駁回。
    事實及理由
一、原告主張：被告於民國97年10月11日下午6 時21分許，騎乘
    車號2GQ-371 號機車，沿臺北縣汐止市○○○路往基隆方向
    行駛，至同路312 號前時，因過失撞及穿越馬路之原告，致
    原告受有頭部外傷併腦出血之傷害。原告因上開車禍事件，
    因而增加生活上之需要，支出醫療費用新臺幣（下同）10萬
    元；復因事故發生後傷勢嚴重，原告乃於97年10月11日手術
    出院日起，共計54日期間，以每日2,000 元之費用聘請看護
    照顧，受有支出看護費用之損失10萬8,000 元。又因上述傷
    害致原告自97年10月12日起至98年2 月12日止無法工作，以
    原告每月平均薪資2 萬元計算，計有8 萬元之工作損失。另
    原告因時常頭暈目眩致工作所得降低，自98年3 月至6 月計
    受有工作能力減損6 萬元之損害。又原告於車禍傷害治療期
    間，身心所受折磨筆墨難書，爰請求被告賠償原告所受精神
    損害35萬元。上開各項損害合計69萬8,000 元，扣除原告已
    受領之強制汽車責任險理賠金額9 萬1,419 元，餘額為60萬
    6,581 元，原告僅就60萬元為請求。為此本於侵權行為法律
    關係，依民法第184 條第1 項前段、第193 條、第195 條第
    1 項規定，訴請被告如數賠償等語。並聲明：(一)被告應給付
    原告60萬元，及自起訴狀繕本送達翌日起至清償日止，按年
    息5%計算之利息。(二)願供擔保請准宣告假執行。
二、被告則以：原告所主張之醫療費用，除國泰醫院就診支出以
    外，應非必要。又原告97年10月12日至同年12月25日因車禍
    無法工作固無疑義，但之後原告已回復上班，並於上班途中
    再次發生車禍，應與被告無關。另被告失業已有1 年，原告
    慰撫金請求數額實屬過高等語，資為抗辯。並聲明求為判決
    駁回原告之訴。
三、兩造不爭執之事實（本院98年12月30日言詞辯論筆錄）：
  (一)被告於97年10月11日下午6 時21分許，騎乘車號2GQ-371 號
    機車，沿臺北縣汐止市○○○路往基隆方向行駛，至同路31
    2 號前時，因過失撞及穿越馬路之原告，致原告受有頭部外
    傷併腦出血之傷害。
  (二)原告因前開傷害於國泰醫院就醫所支出醫療費（7,870 元）
    應屬必要費用。
  (三)原告於97年10月11日手術出院日起，共計54日期間，以每日
    2,000 元之看護費用計算，支出看護費用10萬8,000 元，應
    為因車禍受傷而增加之必要支出。
  (四)原告每月平均薪資為2 萬元，且97年10月12日至同年12月25
    日期間，原告因車禍在家休養應屬合理。
  (五)原告因本件車禍致工作能力減損，98年3 月至6 月計受有6
    萬元收入減少之損害。
  (六)原告因本件車禍已受領強制汽車責任保險給付9 萬1,419 元
    。
四、兩造爭執事項：
  (一)原告醫療費用中，除國泰醫院就醫所支出（7,870 元）者外
    ，其餘金額是否必要？
  (二)原告於97年12月26日至98年2 月12日期間是否因不能工作而
    受有不能領取薪資（每月2萬元）之損害？
  (三)原告請求之慰撫金數額應以若干為合理？
五、按因故意、過失不法侵害他人之權利者，負損害賠償責任，
    民法第184 條第1 項前段定有明文。又不法侵害他人之身體
    或健康者，對於被害人因此喪失或減少勞動能力或增加生活
    上之需要時，應負損害賠償責任；不法侵害他人之身體者，
    被害人雖非財產上之損害，亦得請求賠償相當之金額，民法
    第193 條第1 項、第195 條第1 項前段亦分別定有明文。被
    告過失不法侵害原告身體既為被告所不爭執，自應依前開規
    定負損害賠償責任。茲就兩造爭執、原告請求之項目、金額
    應否准許分述如下：
  (一)原告請求醫療費用合計10萬元部分
  1.原告主張因前開傷害至國泰醫院就醫，因此支出醫療費用合
    計7,870 元，業據提出與所述相符之醫療費用收據（本院98
    年度湖交簡附民字第18號卷第11-16 頁，上開案卷下稱：本
    院附民卷）為證，被告對前開損害數額係本件車禍事故之損
    害及必要支出均不爭執，依前揭法條規定，自應就原告因此
    所增加生活上需要7,870元負損害賠償之責。
  2.至原告請求其餘之9 萬2,130 元部分，固亦據提出相關單據
    為證，惟核其所提出者，係(1)至韓國購買「太極蔘粉」，金
    額合計11萬4,132 元之領收證（本院附民卷第17頁）；(2)瑞
    元堂參藥行出具，品名「中藥材費用」，金額分別為3,000
    元、1,100 元、1,100 元之收據（本院附民卷第18、35、37
    頁）；及(3)品康藥局出具，品名為「藥品」，金額1,160 元
    之統一發票（本院附民卷第36頁），上開蔘粉、中藥材、藥
    品，或為習知之補品，或為內容、功能不明之藥材、藥品，
    並無任何醫師處方或專業之醫學根據，與原告車禍所受傷害
    是否確有因果關係，均非明確，被告既爭執前開支出，原告
    復未能進一步舉證其必要性，此部分請求自難准許。
  3.依上所述，原告所得請求之醫療費用賠償金額應為7,870 元
    。
  (二)原告請求看護費用損失10萬8,000 元部分
    原告主張因事故發生後傷勢嚴重，於97年10月11日手術出院
    日起，共計54日期間，以每日2,000 元之費用聘請看護照顧
    ，支出看護費用合計10萬8,000 元之事實，業據提出證明書
    為證（本院附民卷第38至42頁），且為被告所不爭執，自應
    准許。
  (三)原告請求97年10月12日起至98年2 月12日止無法工作損害8
    萬元部分
  1.原告主張其每月工作所得為2 萬元，於97年10月12日至97年
    12月25日期間，因車禍受傷在家休養無法工作等情，有原告
    所提97年度請假單在卷可稽，復為被告所不爭執，是原告請
    求此期間即2 月又14日不能工作之損失4 萬9,032 元（計算
    式：20000 ×[2+14/31]=49032 ，元下四捨五入），應予准
    許。
  2.至原告另請求97年12月26日至98年2 月12日期間部分，因原
    告自陳自97年12月26日已恢復上班，惟另於98年1 月4 日再
    次發生車禍（本院98年12月30日言詞辯論筆錄），是被告抗
    辯以回復上班及之後車禍再次受傷，其後無法工作日數非得
    歸責於被告，應屬可採。雖原告主張係因公司會計提醒勞工
    保險中斷問題始回復上班，並稱係因與被告間車禍未休養完
    全以致再次發生車禍等語。惟查，原告聘僱看護日期止於97
    年12月12日（本院附民卷第42頁），而依原告所提薪資給付
    證明，原告於97年12月已有薪資5,220 元，以原告工作6 日
    計（即97年12月26日），與原告受傷前每月約2 萬元之薪資
    相較，實無軒輊，是97年12月26日至98年1 月4 日再次車禍
    前，原告應非得再向被告請求無法工作之損失。至原告98年
    1 月4 日再次車禍受傷，是否因前次車禍未癒所致，殊難證
    明，且有他人之過失行為介入，自難認其後之無法工作仍與
    被告撞傷行為有相當因果關係，此期間原告之損害賠償請求
    ，自難准許。
  3.依上所述，原告此部分所得請求之賠償金額應為4 萬9,032
    元。
  (四)勞動能力減損6萬元部分
    原告主張此次車禍回復工作後，時常頭暈目眩致工作所得降
    低，自98年3 月至6 月計受有工作能力減損6 萬元之損害部
    分，為被告所不爭執，自應准許。
  (五)原告請求慰撫金35萬元部分
    原告此次車禍所受傷害，係頭部外傷併腦出血，經2 月餘始
    無須仰賴看護並回復工作，堪信其傷害之嚴重及精神之苦楚
    ，另斟酌原告係小學畢業，從事禮服、旗袍製作縫紉之勞力
    工作者，月收入約2 萬元；被告工作不定，原平均月收入約
    8,000 元至1 萬元，自陳失業已1 年，且經本院依職權查詢
    97年度所得及財產狀況，確無恆產及任何應納稅所得資料（
    本院卷第21頁）等各情，認為原告之慰撫金請求以25萬元為
    適當。逾25萬元部分之請求，則屬過高，不應准許。
  (六)綜前所述，原告所得請求之損害賠償合計為47萬4,902 元（
    計算式：7870+108000+49032+60000+250000=474902 ）。
六、再按強制汽車責任保險法第32條規定：保險人依本法規定給
    付之保險金，視為加害人或被保險人損害賠償金額之一部分
    ，加害人或被保險人受賠償請求時，得扣除之。查原告因本
    件車禍之發生，已受領強制汽車責任險理賠9 萬1,419 元，
    業如前述，是依上開規定，自應予以扣除。是扣除後原告所
    得請求之金額應為38萬3,483 元（計算式：000000-00000=3
    83483 ）。
七、末按給付無確定期限者，債務人於債權人得請求給付時，經
    其催告而未為給付，自受催告時起，負遲延責任。其經債權
    人起訴而送達訴狀，或依督促程序送達支付命令，或為其他
    相類之行為者，與催告有同一之效力；遲延之債務，以支付
    金錢為標的者，債權人得請求依法定利率計算之遲延利息，
    民法第229 條第2 項、第233 條第1 項前段分別定有明文。
    又應付利息之債務，其利率未經約定，亦無法律可據者，週
    年利率為百分之五，亦為同法第203 條所明定。從而，原告
    就前開得請求之金額，併請求被告給付自起訴狀繕本送達翌
    日即98年6 月4 日起按法定利率年息5%計算之利息，亦屬有
    據。
八、從而，原告本於前揭原因事實，依侵權行為法律關係，請求
    被告給付38萬3,483元，及自98年6月4日起至清償日止，按
    年息5%計算之遲延利息，為有理由，應予准許，逾此部分之
    請求，即為無理由，應予駁回。
九、本判決所命給付金額，未逾50萬元，應依民事訴訟法第389
    條第1 項第5 款宣告假執行。至原告其餘假執行之聲請，因
    訴之駁回而失所依據，不予准許。
十、本件事證已臻明確，其餘兩造主張、陳述暨所提之證據，經
    審酌均與本院前揭判斷不生影響，爰不一一詳予論述，附此
    敘明。
十一、本件損害賠償事件乃刑事附帶民事訴訟，由刑事庭移送前
      來，迄本院言詞辯論終結為止，當事人並無任何裁判費或
      其他訴訟費用之支出，自無諭知訴訟費用負擔之必要，併
      此敘明。
十一、據上論結，原告之訴為一部有理由，一部無理由，依民事
      訴訟法第389 條第1 項第5 款，判決如主文。
中    華    民    國    99    年    1     月    13    日
                  民事第一庭  法  官  王本源
以上正本證明與原本無異。
如對本判決上訴，應於判決送達後20日內向本院提出上訴狀。
中    華    民    國    99    年    1     月    19    日
                              書記官  陳淑女

司法院資訊處製作；財團法人民間司法改革基金會備份。
